【裁判字號】    98,易,1094
【裁判日期】    981110
【裁判案由】    家暴傷害
【裁判全文】
臺灣板橋地方法院刑事判決              98年度易字第1094號
公  訴  人  臺灣板橋地方法院檢察署檢察官
被      告  戊○○
選任辯護人  陳志彬律師
上列被告因家暴傷害案件，經檢察官聲請簡易判決處刑（98年度
偵字第995號），本院受理後（原案號：98年度簡字第2849號）
認不宜以簡易程序而改以通常程序審理，本院判決如下：
    主  文
戊○○犯傷害罪，處有期徒刑月，如易科罰金，以新臺幣壹仟
元折算壹日。扣案之皮帶壹條沒收。
    事  實
一、戊○○與丁○○原係同居之男女朋友，2人間具有家庭暴力
    防治法第3條第2款規定之家庭成員關係，戊○○於民國97年
    12月23日凌晨2 時30分許，在雙方位於臺北縣新莊市○○○
    街25之6 號5 樓之住處客廳內，因故與丁○○及其前妻甲○○發生爭執，戊○○竟基於傷害他人身體之犯意，持其所有
    之皮帶抽打甲○○之背部、臉部（業據甲○○撤回告訴，並
    經臺灣板橋地方法院檢察署檢察官98年度偵字第995 號為不
    起訴處分確定在案）及丁○○之頭部、頸部、背部、手部，
    致丁○○受有頭、後頸部腫脹瘀青、頸後側瘀青、背部紅腫
    、左手拇指及右手第四、五指瘀腫挫傷之傷害，並現場扣得
    上開皮帶1 條。
二、案經丁○○訴由臺北縣政府警察局新莊分局移送臺灣板橋地
    方法院檢察署檢察官聲請簡易判決處刑。
    理  由
一、證據能力方面：
  (一)按「被告以外之人於審判外之言詞或書面陳述，除法律有規
    定者外，不得作為證據」，刑事訴訟法第159條第1項定有明
    文，此即學理上所稱「傳聞證據排除法則」。依上開法律規
    定，傳聞證據原則上固無證據能力，但如法律別有規定者，
    即例外認有證據能力。次按被告以外之人於偵查中向檢察官
    所為之陳述，除顯有不可信之情況者外，得為證據，同法第
    159條之1第2項亦定有明文。經查，證人即告訴人丁○○、
    前妻甲○○於偵查中向檢察官所為之指訴及證述均經具結及
    全程錄影，本院審酌證人所為陳述之外部附隨環境或條件，
    即當時陳述時之偵查筆錄製作之原因、過程及其功能等加以
    觀察其信用性，並無顯不可信之情況（最高法院96年台上字
    第3070、5559號判決參照），且其後證人丁○○、甲○○2
    人於本院審判中具結、經被告及其辯護人對前揭證人進行詰
    問，皆給予被告對質之機會，均認有證據能力。
  (二)又被告以外之人於審判外之陳述，雖不符同法第159條之1至
    第159條之4之規定，但經當事人於審判程式同意作為證據，
    法院審酌該言詞陳述或書面陳述作成時之情況，認為適當者
    ，亦得為證據，此據同法第159條之5第1項規定甚明。經查
    ，現場扣案之皮帶1 條之照片、行政院衛生署台北醫院97年
    12月23日第0000000000號受理家庭暴力事件驗傷診斷書1 份
    及台灣大哥大股份有限公司2009年10月23日法大字第098138
    19 0號函，固屬被告戊○○以外之人於審判外之陳述，為傳
    聞證據，惟被告及其辯護人、公訴檢察官就前揭審判外陳述
    之證據能力，知有刑事訴訟法第159 條第1 項不得為證據之
    情形，而於本院準備程序中，對證據能力不爭執，且經本院
    於審理期日提示上開證據並告以要旨，被告及其辯護人就此
    部分證據之證據能力均未聲明異議，本院審酌上開證據資料
    製作時之情況，尚查無違法不當及證明力明顯過低之瑕疵，
    亦認為以之作為證據應屬適當，故揆諸前開法律規定與說明
    ，爰逕依刑事訴訟法第159 條之5 第2 項規定，認前揭證據
    資料例外有證據能力。
二、訊據被告戊○○對於其與告訴人丁○○原係男女朋友，同居
    於臺北縣新莊市○○○街25之6號5樓之住處，於97年12月23
    日凌晨2時30分許，與告訴人、證人甲○○在上開住處客廳
    內，因故發生爭執等情固不爭執，惟矢口否認有何傷害告訴
    人之犯行，辯稱：當時只有甲○○過來拉伊，告訴人雖在現
    場，惟伊與告訴人間之距離很遠，告訴人亦未接近伊，根本
    沒有碰到及誤傷告訴人云云。經查：
  (一)前揭被告不爭執之事實，核與證人即告訴人丁○○、甲○○
    於偵查中、審判中之證述相符（參見98年度易字第1094號卷
    審判筆錄第12至22頁），堪信為真。
  (二)被告雖以前揭情詞置辯，否認其有何傷害之犯行云云。惟查
    證人甲○○於偵查中證稱：「97年12月23日凌晨2時許，被
    告喝醉酒回來，被告以為我與男客出去，被告很生氣，...
    被告後來在凌晨2點多回來，因為被告還是很生氣，被告就
    以他褲子上的皮帶亂揮，有打到我，當時除了我還有丁○○
    在場，當時我們2人都有上前拉被告，被告也有打到丁○○
    ，當時我有去驗傷，之後我就去報警。」等語甚明」（參見
    98年度偵字第995 號卷第46頁），復於審判中證稱：「當天
    戊○○在吃醋，因為丁○○和男性友人去吃飯，找我作陪，
    但沒有事先跟戊○○講。他生我的氣，我跟他解釋，丁○○
    也有主動跟他解釋，但戊○○可能喝醉酒，有點聽不下去，
    他皮帶抽起來，作勢要打我們，......我們2 人的距離很近
    ，就像丁○○說的，大概10公分，我們2 人和被告的距離大
    概比證人訊問台寬度再多10公分左右。小孩躲在房間，他作
    勢要打我們，我起身阻擋他，丁○○後來也有起來阻止...
    我和他拉扯時，他有打到我，但我沒有注意到有無打到丁○○... 。」等語綦詳（參見98年度易字第1094號卷審判筆錄
    第19至23頁），又有證人即告訴人丁○○證稱：「於97 年
    12月23日凌晨2 時30分左右，在臺北縣新莊市○○○街住處
    ，被告以他的皮帶打我的頭部、手部及背部；當天被告有喝
    酒；被告當天因為我與甲○○與客人一起出去吃飯而生氣；
    被告當天拿皮帶對著我打。」等語（參見同上偵卷第53 、
    54頁），核與其於審理中證稱：「在97年12月23日凌晨2時
    許，我和戊○○、甲○○在立信三街25之6 號5 樓，發生爭
    吵，戊○○可能有喝酒，罵我們幾句，......再拿皮帶抽打
    我和甲○○，戊○○2 個都打，一下打我，一下打甲○○，
    持續了一段時間，戊○○的女兒才打電話報警，他1 個口令
    我們就必須1 個動作，不然會更嚴重。被打時，我們不能夠
    阻止。」、「戊○○當晚打我和甲○○，沒有打牆壁，戊○○用皮帶抽我是朝著我打，我們兩個被他打後，沒有想過合
    力阻止他，我們都在客廳餐桌旁跪著，因為我們已經長期被
    毆打，他叫我們做什麼我們就一定要作。他先用皮帶打我們
    ，...，然後一直用皮帶打。戊○○打我很多下，數不清楚
    。戊○○用皮帶抽打我，...有被打到頭部、頸部、手部、
    背部。當時戊○○打我的皮帶，就是扣案的這條皮帶。」等
    語相符（參見98年度易字第1094號卷審判筆錄第13至18頁）
    ，觀諸前開證詞可知，當時證人丁○○、甲○○與被告間之
    距離應屬相同，又經本院測量本院第二法庭之證人訊問臺寬
    度為65 公分，是以被告當時與前開告訴人間之距離係約65
    至75公分，足認被告所辯當時伊與告訴人間之距離很遠、告
    訴人亦未接近伊云云，顯不可信。復有現場扣案之皮帶1條
    暨照片1張、行政院衛生署台北醫院97年12月23日第0000000
    000號受理家庭暴力事件驗傷診斷書1份在卷可稽（見同上偵
    卷第32、37頁），則97年12月23日凌晨2時許，被告、證人
    甲○○及告訴人於臺北縣新莊市○○○街25之6號5樓之住處
    因故發生爭執，被告竟基於傷害他人身體之犯意，持皮帶抽
    打甲○○之背部、臉部（此部分業經甲○○撤回告訴，並經
    臺灣板橋地方法院檢察署檢察官98年度偵字第995號為不起
    訴處分確定在案，此有該不起訴處分書在卷可參）及丁○○
    之頭部、頸部、背部、手部，致丁○○受有頭、後頸部腫脹
    瘀青、頸後側瘀青、背部紅腫、左手拇指及右手第四、五指
    瘀腫挫傷之傷害等事實，堪信為真。被告所辯，顯係事後卸
    責之詞，不足採信。
  (三)再查，證人即承辦本家暴傷害案件之臺北縣政府警察局新莊
    分局中平派出所（下稱中平派出所）員警丙○○於審理中證
    稱：「在97年12月23日有受理丁○○、甲○○到案在新莊立
    信三街25之6號五樓遭傷害的事件，當時就是有人打電話來
    說有家暴，請警員過去，我們就派乙○○警員過去，我本身
    沒有過去。之後我看到丁○○、甲○○自己到新莊分局中平
    派出所，說被告對他們家暴，然後我就請他們去驗傷，及詢
    問是否要提出傷害告訴，照我們的程序來處理。因為我是備
    勤，他們要報案，一定要來派出所作筆錄，要提出傷害告訴
    一定要有驗傷單。丁○○、甲○○一第1次到警局時，他們2
    人的頭髮都很凌亂，沒有帶驗傷單，但他們都有說他們被皮
    帶打，我請他們去驗傷，這樣才能提出傷害告訴。後來他們
    2 人當天驗傷完後，有回來派出所，各自提出驗傷單，我們
    就做筆錄，第1次與第2次來派出所前後2次的時間相隔大約1
    、2小時。後來丁○○的筆錄由我製作，我製作筆錄時有按
    照他的意思記載，也有無請他確認筆錄後再簽名。當天我事
    後有前往新莊立信三街，因為丁○○、甲○○說要回家收拾
    東西，希望警方陪同，所以我跟乙○○才過去。我們陪同潘
    、陳2人回到立信三街時，沒有陪他們2人進到屋內，等潘、
    陳收拾東西時，那時候在樓下聽到女生的尖叫聲，然後我們
    就進去看，看到甲○○倒在地上，戊○○作勢要踢甲○○，
    我不知道他踢了幾下，我們為了保護甲○○，就把戊○○帶
    回派出所。」等語甚詳（參見98年度易字第1094號卷審判筆
    錄第3至8頁），核與證人即中平派出所員警乙○○於審理中
    證稱：「97年12月23日，我是接到勤務中心的電話，說立信
    三街有家暴，我是到場處理，並協助丙○○製作筆錄，還有
    其他同事一起過去。到現場時，我們先按電鈴，大概隔了3
    、4分鐘，戊○○才來開門，我問他有無人報案，是否需要
    幫忙，戊○○回答我說沒有，然後我從門縫稍微看了一下屋
    內情況，覺得客廳沒有異狀，我就要走了，剛要走的時候，
    就有2個女生穿著睡衣，哭著從房間跑出來，叫我們不要走
    ，陳和潘說戊○○用皮帶抽打他們。我們就叫戊○○先到客
    廳坐著，然後叫陳、潘穿好衣服，問他們是否要提出告訴，
    那時候陳、潘說要一起過去派出所，還要帶三個小孩，但我
    們跟他們說車子坐不下，我說派出所離這裡很近，所以我們
    就一起走回派出所。我們帶陳、潘2人回派出所後，印象中
    是甲○○騎機車載丁○○去驗傷，他們2人先作筆錄，戊○○後來有來，甲○○的筆錄由我製作，我有按照他的意思記
    載，並讓他確認後再簽名，甲○○好像說為了某事吵架，戊○○叫他們去客廳跪著，然後用皮帶抽打他2人。後來因為
    陳、潘2人說要回家收拾東西，我還有再1次到立信三街，我
    們在外面等他們收拾東西，我沒有進到屋內，後來我聽到女
    生尖叫聲，我進去看，看到甲○○倒在地上，戊○○作勢往
    前衝，要踢他。我們喝令戊○○不要動，就把他帶到派出所
    。他還是有作勢要踢甲○○，我們就上前壓制他。」等語（
    參見98年度易字第1094號卷審判筆錄第3至8頁）大致相符，
    且有證人甲○○於審理中證稱：「我們在拉扯過程中，小孩
    聽到爭吵聲，我們家讀國中三年級的女兒，打電話報警，警
    察來後，戊○○去開門，我衝出去跟警員說我要報案，我跟
    警察說戊○○打我，我沒有跟警察說關於丁○○的部分。丁○○還跪著，大約過了一分鐘，丁○○才出來說要報案。」
    、「我跟丁○○到台北醫院驗傷，不是處理的員警強迫我們
    二人去驗傷、告被告傷害。97年12月23日警察到案發地點來
    處理，到我和丁○○至派出所報案，一直到我跟丁○○到台
    北醫院去驗傷，這之間我跟丁○○沒有分開過，我們都是在
    一起。我沒有看到丁○○用不知名的東西打自己，故意造成
    頭部、後頸部、背部、左拇指等處紅腫瘀青用來誣陷戊○○
    傷害。」、「隔天早上8 點左右，我就回去收衣服等東西，
    當時被告還在酒醉，他就問我為什麼要回去收衣服，被告就
    過來以腳踢我的左腰部，但我的腰部沒有受傷，他這次沒有
    打丁○○」等語綦詳（參見98年度易字第1094號卷審判筆錄
    第19至23頁），又證人丁○○證稱：「後來警察有來，是戊○○開門，本來還在打，電鈴聲響的時候，他就沒有打了。
    我被打時，甲○○就在我的左邊跪著。警察來後，我和甲○○有一起去派出所，但戊○○沒有去。去了派出所後，警察
    叫我們去驗傷，我和甲○○就一起去驗傷。我們2 人驗傷完
    後，就直接去警察局作筆錄，作筆錄時，我和甲○○沒有坐
    在一起，我們2 人隔很開。做完筆錄後，警察有陪同我們再
    回去立信三街，我叫警察在門口等我們，我們回去時還看到
    戊○○，他又打了甲○○，戊○○和甲○○好像在講話，後
    來戊○○就推倒甲○○，甲○○就大聲叫喊，甲○○大叫後
    ，警察才進來屋內，警察進來以後，戊○○想要踢甲○○，
    還沒有踢到，警察就把戊○○拉住。警察把戊○○拉住後，
    戊○○還作勢要打甲○○，但沒有打到。」等語明確（參見
    98年度易字第1094號卷審判筆錄第13至18頁），足認於甲○○就讀國中三年級之女兒撥打電話告知警方有傷害情事後，
    並由中平派出所員警乙○○到上開住處查看處理，到現場後
    ，先由被告開門，隨即告訴人與甲○○穿著睡衣，哭著從房
    間跑出來，要求警方不要離開，並指訴被告用皮帶抽打渠等
    ，嗣由員警乙○○陪同該2 人前往警局，至警局時，告訴人
    與甲○○2 人頭髮凌亂、未攜帶驗傷單，並指訴被告對渠等
    家暴，經員警丙○○告知2 人提出傷害告訴須提出驗傷單為
    證，該2 人遂於當日一同前往行政院衛生署台北醫院驗傷，
    再至中平派出所製作筆錄、提出驗傷單（此有前開驗傷單在
    卷可參），而自案發當時至醫院驗傷，乃至第2 次於警局製
    作筆錄時，告訴人與甲○○均未分開，甲○○亦未見告訴人
    用不知名的東西毆打自己，故意造成頭部、後頸部、背部、
    左拇指等處紅腫瘀青用以誣陷戊○○傷害，則告訴人所受傷
    害應係被告造成等情，應堪採信。而被告辯稱告訴人於98年
    2 月22日上午1 時54分以臺灣大哥大門號0000000000號傳發
    簡訊表示，驗傷單所載傷害係自己造成云云，經查，臺灣大
    哥大股份有限公司依據「電信事業處理有關機關查詢電信通
    訊紀錄實施辦法」第5 條規定，僅保留前揭門號6 個月期間
    內之通信紀錄資料，此有本院卷附臺灣大哥大股份有限公司
    2009年10月23日法大字第098138190 號函可參，復參酌前開
    證人證詞可知，告訴人之傷害應係被告造成，自不得以前開
    簡訊遽為有利於被告之認定。
  (四)被告復辯稱：證人甲○○證言前後不一，難以為憑云云，惟
    查：證人甲○○及丁○○於偵查中、證人丙○○及乙○○之
    證詞，互核大致相符，雖就是否起身阻擋被告、是否打到客
    廳餐桌椅子乙節，證人甲○○與丁○○之證詞有異，惟此部
    分與認定本案之犯行無關，再者，證人甲○○就被告當時手
    持皮帶是否有打到丁○○等情，於審理中僅表示沒有注意、
    不知道、不復記憶等，惟亦未明確證稱被告手持皮帶未打到
    被告等詞，況證人甲○○於審理中結證稱：「97年12月23日
    警察到案發地點來處理，到我和丁○○至派出所報案，一直
    到我跟丁○○到台北醫院去驗傷，這之間我跟丁○○沒有分
    開過，我們都是在一起」、「我沒有看到丁○○用不知名的
    東西打自己，故意造成頭部、後頸部、背部、左拇指等處紅
    腫瘀青用來誣陷戊○○傷害。」等語甚明（參見98年度易字
    第1094號卷審判筆錄第22至23頁），前已述及，復參酌證人
    丙○○、乙○○、丁○○之證詞，足以認定告訴人確遭被告
    傷害而致有如犯罪事實欄所示之傷害，自不得僅以前開無涉
    本件犯行之證詞不符而逕認證人甲○○之證詞全不可採，被
    告所辯，亦不可採。
  (五)被告又辯稱當時係酒後之行為，無行為意識云云，惟查：證
    人乙○○於審理中證稱：「97年12月23日凌晨2點或2點半第
    1 次到戊○○家，當時戊○○的臉紅紅的，問我們要幹什麼
    ，我不確定他酒醉之程度。」等語，並有證人丙○○於審理
    中證稱：「97年12月23日戊○○當時有喝醉，酒味很濃，但
    我們在問他問題時，我認為他是可以瞭解我們的意思而為回
    答，聽得懂，我只記得喝醉酒的人，講話的語氣比較不友善
    。」等語明確，堪信被告當時雖有酒意，惟未達不能辨識其
    行為違法或欠缺依其辨識而行為之能力，被告所辯，仍不可
    採。
  (六)至被告辯稱：扣案之皮帶頭斷裂，應該是打擊硬物所致，果
    係打擊到告訴人及證人丁○○，2 人應該會皮開肉綻，而不
    只是瘀青紅腫云云，惟皮帶頭斷裂之原因不一而足，固可能
    係被告手持皮帶揮打至硬物所致，亦可能係因被告手持皮帶
    頭、以皮帶用力揮打告訴人及證人丁○○導致皮帶與皮帶頭
    斷裂而分離，再觀諸前揭論述可知原因應係後者，則益顯告
    訴人確遭被告家暴傷害之事實，故被告所辯，顯不可採。
  (七)綜上所述，本件事證明確，被告犯行堪予認定。
三、按家庭暴力者，謂家庭成員間實施身體或精神上不法侵害之
    行為；家庭暴力罪者，謂家庭成員間故意實施家庭暴力行為
    而成立其他法律所規定之犯罪，家庭暴力防治法第2 條第1
    項、第2項分別定有明文。本件被告與告訴人於行為時為同
    居之男女朋友關係，前已述及，具有家庭暴力防治法第3條
    第2款所定之家庭成員關係，被告所為前開傷害犯行，雖屬
    家庭暴力防治法第2條第2項之家庭暴力罪，惟因家庭暴力防
    治法之上開條文並無罰則規定，是以此部分犯行應僅依刑法
    傷害罪之規定予以論罪科刑。是核被告所為，係犯刑法第
    277條第1項前段之傷害罪。爰審酌被告之素行、智識程度，
    身為告訴人同居之男友，竟不思理性溝通之道，僅因故而以
    皮帶抽打告訴人頭部、頸部、手部、背部等，其以肢體暴力
    相向，應予非難，兼衡被害人所受傷勢，暨被告犯後否認犯
    行之態度等一切情狀，量處如主文所示之刑，並諭知易科罰
    金之折算標準。
四、扣案之皮帶1 條，係供本件家暴傷害犯行所用之物，此據告
    訴人丁○○、證人甲○○於審理中證述明確，且屬被告所有
    之物，亦為被告自承在卷，爰依刑法第38條第1 項第2 款之
    規定宣告沒收。
據上論斷，應依刑事訴訟法第452 條、第299 條第1 項前段，刑
法第277 條第1 項、第41條第1 項前段、第38條第1 項第2 款，
刑法施行法第1 條之1 第1 項、第2 項前段，判決如主文。
本案經檢察官陳姿雯到庭執行職務。
中    華    民    國    98    年    11    月    10    日
                刑事第二十二庭  審判長法  官  潘長生
                                      法  官  曹惠玲
                                      法  官  傅明華
上列正本證明與原本無異。
如不服本判決，應於判決送達後10日內敘明上訴理由，向本院提
出上訴狀 (應附繕本) ，上訴於臺灣高等法院。其未敘述上訴理
由者，應於上訴期間屆滿後20日內向本院補提理由書「切勿逕送
上級法院」。
                                      書記官  高建華
中    華    民    國    98    年    11    月    10    日
中華民國刑法第277條
（普通傷害罪）
傷害人之身體或健康者，處3年以下有期徒刑、拘役或1千元以下
罰金。
犯前項之罪因而致人於死者，處無期徒刑或7年以上有期徒刑；
致重傷者，處3年以上10年以下有期徒刑。


司法院資訊處製作；財團法人民間司法改革基金會備份。
